ACORDAO-COMPLETO-2367501

ACÓRDÃO 2574/2019 ATA 41/2019 - PLENÁRIO

VISTOS, relatados e discutidos estes autos que, no presente momento, tratam de informações prestadas pela Amazonas Geração e Transmissão de Energia S.A (AmGT) em atendimento ao item 9.4 do Acórdão 1979/2017-TCU-Plenário, com a alteração promovida pelo Acórdão 2.320/2017, proferido pelo Plenário do TCU, ao apreciar a auditoria de conformidade realizada, no período de 29/5 a 2/6/2017, sobre as obras de implantação da usina termelétrica Mauá 3 no âmbito do Contrato OC nº  83.599/2012 firmado, em 28/9/2012 a partir da Concorrência Internacional CC nº 054/2012, entre a Amazonas Distribuidora de Energia S.A. (AmE) e a Construtora Andrade Gutierrez S.A. (AG) sob o valor de R$ 928.160.810,00 e, posteriormente, cedido para a AmGT;
ACORDAM os Ministros do Tribunal de Contas da União, reunidos em Sessão do Plenário, ante as razões expostas pelo Re009.1lator, em:
9.1. determinar, nos termos do art. 250, II, do RITCU, que a Amazonas Geração e Transmissão de Energia S.A. encaminhe ao TCU, no prazo de 15 (quinze) dias, as atualizadas informações sobre as medidas adotadas pela referida empresa em relação ao descumprimento do cronograma contratual ajustado com a Construtora Andrade Gutierrez S.A. a partir do 3º TA ao Contrato OC nº  83.599/2012, com a indicação dos resultados obtidos, entre outros elementos de convicção, em complemento aos esclarecimentos acostados à Peça 135 por meio do CTA-PJU 004/2018, de 30 de janeiro de 2018, nos termos do item 9.4 do Acórdão 1979/2017-TCU-Plenário;
9.2.  determinar que, com a devida urgência, a unidade técnica adote as seguintes medidas:
9.2.1. promova a efetiva análise sobre todos os documentos anexados aos autos em cumprimento aos itens 9.1 e 9.2  do Acórdão 1979/2017-TCU-Plenário;
9.2.2. promova as diligências necessárias para o completo saneamento do presente processo, devolvendo o feito ao Gabinete do ministro-Relator com a pertinente manifestação técnica conclusiva, aí incluída a nova análise sobre a adequabilidade do apensamento deste processo ao TC Processo 030.138/2017-5, ante a eventual subsistência de dano causado ao erário na execução posterior do ajuste a partir da assinatura do 3º TA ao Contrato OC nº  83.599/2012; e
9.2.3. envie a cópia do presente Acórdão, acompanhado do Relatório e do Voto, à Amazonas Geração e Transmissão de Energia S.A. e à Construtora Andrade Gutierrez S.A., para ciência.

Auditoria nas obras de implantação da usina termelétrica Mauá 3.

Amazonas Geração e Transmissão de Energia S.A (AmGT).

3. Interessado: Congresso Nacional (vinculador).

13.1. Ministros presentes: José Mucio Monteiro (Presidente), Walton Alencar Rodrigues, Augusto Nardes, Raimundo Carreiro e Ana Arraes.
13.2. Ministros-Substitutos convocados: Marcos Bemquerer Costa, André Luís de Carvalho (Relator) e Weder de Oliveira.

ACORDAO-COMPLETO-2423242

Acórdão 1755/2021 - Plenário

ACORDAO-COMPLETO-2389842

Acórdão de Relação 3131/2019 - Plenário

Acórdão de Relação

ANDRÉ DE CARVALHO

Trata-se, no presente momento, de informações prestadas pela Amazonas Geração e Transmissão de Energia S.A (AmGT) em atendimento ao item 9.4 do Acórdão 1979/2017-TCU-Plenário, com a alteração promovida pelo Acórdão 2.320/2017, proferido pelo Plenário do TCU, ao apreciar a auditoria de conformidade realizada, no período de 29/5 a 2/6/2017, sobre as obras de implantação da usina termelétrica Mauá 3 no âmbito do Contrato OC nº  83.599/2012 firmado, em 28/9/2012 a partir da Concorrência Internacional CC nº 054/2012, entre a Amazonas Distribuidora de Energia S.A. (AmE) e a Construtora Andrade Gutierrez S.A. (AG) sob o valor de R$ 928.160.810,00 e, posteriormente, cedido para a AmGT.
2.	Após a análise do feito, o auditor federal da SeinfraElétrica lançou o seu parecer à Peça 151, com a anuência dos dirigentes da unidade técnica (Peças 152 e 153) , nos seguintes termos:
" (...) 2. A auditoria em questão, realizada no período compreendido entre 18/5/2017 a 7/7/2017, trouxe como principais constatações (peça 92, p. 2) :
 (i) risco de não obtenção, pela AmGT, do necessário volume diário de gás natural a fim de garantir tanto os testes e comissionamento da UTE Mauá 3 quanto, posteriormente, sua regular operação comercial, em ciclo combinado, a partir da conclusão do empreendimento; e 
 (ii) ao descumprimento do cronograma contratual ajustado entre as partes, mediante o 3º Termo Aditivo ao Contrato OC 83.599/2012, que acarretou atraso na entrada em operação comercial tanto das unidades geradoras em ciclo simples, prevista para 15/10/2016, quanto da usina em ciclo combinado, prevista para 15/5/2017. 
O trabalho foi apreciado por meio do Acórdão 1979/2017-TCU-Plenário, de relatoria do Ministro André Luís de Carvalho, aprovado, para os seus principais itens, nos seguintes termos:
'9.1. recomendar, nos termos do art. 250, III, do Regimento Interno do TCU (RITCU) , que o Ministério de Minas e Energia, na condição de órgão supervisor das entidades diretamente envolvidas no litígio, a Agência Nacional de Energia Elétrica, na condição de agência reguladora do setor, e a Casa Civil, na condição de órgão de assessoramento da Presidência da República, promovam a coordenada atuação, na linha da boa governança estimulada pelo TCU em seu referencial básico, com vistas ao equacionamento mais racional e célere das questões apontadas nestes autos, especialmente das que envolvam o endividamento das empresas do Grupo Eletrobras e que representam efetivos riscos ao regular funcionamento da UTE Mauá 3;
9.2. determinar, nos termos do art. 250, II, do RITCU, que a Amazonas Geração e Transmissão de Energia S.A. inclua, no relatório bimestral enviado ao TCU, em atenção ao item 9.1 do Acórdão 2164/2015-TCU-Plenário, as informações atualizadas sobre o volume diário de gás natural disponível em cotejo com o volume necessário, a fim de garantir o pleno atendimento tanto, originalmente, dos testes e do comissionamento da UTE Mauá 3 quanto, posteriormente, da sua regular operação comercial, em ciclo combinado, após a conclusão do referido empreendimento;
 (...) 
9.4. promover o arquivamento do presente processo, pelo apensamento definitivo destes autos ao TC Processo 011.182/2015-6.'   
A AG, inconformada com a proposta de apensamento do presente processo ao TC Processo 011.182/2015-6, manejou Embargos de Declaração contra o item 9.4 da decisão destacada.
O recurso foi apreciado por meio do Acórdão 2320/2017-TCU-Plenário, que deu provimento parcial aos embargos interpostos, alterando a redação do item 9.4 do Acórdão 1979/2017-TCU-Plenário para (peça 123) :
9.4. determinar que, nos termos do art. 250, II, do RITCU, a Amazonas Geração e Transmissão de Energia S.A. (AmGT) informe o TCU, no prazo de 90 (noventa) dias contados da ciência desta deliberação, sobre os resultados das medidas adotadas pela referida empresa em relação ao descumprimento do cronograma contratual ajustado entre as partes, a partir do 3º TA ao Contrato OC nº 83.599/2012, em sintonia com o item III.2 do relatório de auditoria acostado à Peça 92 dos autos;
A AmGT foi notificada por meio do Ofício 0416/2017-TCU/SeinfraElétrica, de 24/10/2017 (peça 126) e juntou resposta à mencionada determinação às peças 135 a 141. 
Esta instrução tem, portanto, o objetivo de avaliar a resposta encaminhada pela AmGT.
EXAME TÉCNICO
Informações prestadas pela AmGT:
A correspondência CTA-PJU 004/2018 (peça 135) , de 30/1/2018, esclarece as medidas adotadas pela AmGT para a aplicação das multas relativas ao descumprimento de marcos contratuais (processo 003/MUL/2017) e ao atraso para entrada em operação das unidades geradoras TG-01 e TG-02 (processo 004/MUL/2017) . Muitas das informações ali contidas já se encontram registradas no relatório de auditoria à peça 92 daqueles autos, que relatava o estágio avançado dos processos para aplicação das penalidades.
No entanto, a informação trazida pela AmGT afirma que ambos os processos foram concluídos em 30/10/2017, tendo como deslinde a improcedência dos recursos apresentados pela AG e a inscrição das multas de no Sistema de Cadastramento Unificado de Fornecedores - SICAF. 
A estatal lembra que, por restrição da cláusula 200ª do contrato, que impõe uma limitação de no máximo 40% do valor da avença para o caso de multas compensatórias por atraso e/ou por deficiência de desempenho, o montante da penalidade que foi cobrado da Andrade Gutierrez corresponde à importância de R$ 456.344.429,92, quando o total das multas seria de R$ 986.644.299,51.
Informa, ainda, que fora instaurado procedimento administrativo, que se encontrava em estágio inicial naquele momento, 'visando apurar o atraso na conclusão do empreendimento, com todas as suas etapas concluídas, com a entrada em operação comercial da Unidade Geradora a Vapor - TV, em ciclo combinado...' (peça 135, p. 6) .
Também, afirma ter adotado providências, em 3/8/2017, no sentido de executar a garantia contratual de R$ 64.383.248,05, correspondente a 5% do valor do contratado, junto à Seguradora CHUBB (apólice de seguro 16.75.8150008.12) , tendo registrado Reclamação de Sinistro informando o inadimplemento da AG, no âmbito do Contrato 052/OC/2015 (antigo OC N.º 83.599/2012) , referente aos Avisos de Penalidades 003/MUL/2017 e 004/MUL/2017. Já no dia 4/8/2017, no âmbito da mesma apólice, registrou expectativa de sinistro concernente ao atraso na entrada em operação comercial da turbina a vapor e conclusão do empreendimento.
No início de 2018 foram realizadas reuniões com representantes da seguradora, que solicitaram documentos para dar prosseguimento ao processo de regulação do sinistro.
Por derradeiro, assevera que a empresa 'está estudando a adoção de outras medidas, a fim de viabilizar a satisfação das multas até agora aplicadas, mas priorizando a concretização da finalidade do contrato que é a conclusão do empreendimento.' (peça 135, p. 6) .
Análise:
Das informações prestadas, percebe-se que os processos de aplicação das multas, que se encontravam em estágio avançado durante a realização da auditoria, já foram concluídos, após regular análise dos recursos inerentes pela AmGT. Contudo, não houve, até o momento da resposta encaminhada, recolhimento das multas correspondentes.
Foi noticiado, também, que a estatal havia instaurado novo procedimento administrativo, ainda em estágio inicial, com o objetivo de apurar o atraso na conclusão do empreendimento, além de ter iniciado as tratativas junto à Seguradora para execução da garantia contratual. 
Observa-se, assim, que a AmGT deu continuidade aos processos que se encontravam em andamento durante a auditoria, em razão dos atrasos provocados pela contratada para os diversos marcos contratuais (milestones) , e ainda tomou novas providências buscando execução da garantia contratual e apuração de responsabilidade pelo atraso na conclusão das obras.
A estatal, portanto, tem se utilizado das premissas previstas em contrato para buscar a penalização da contratada pelos descumprimentos de cronograma. Não cabe a este Tribunal, neste momento, adotar qualquer outra providência, a não ser tomar conhecimento do desfecho dos processos já regularmente instaurados e em andamento, para, então, caso necessário, sejam adotadas medidas cabíveis. 
Para tanto, mostra-se oportuno que essa questão seja acompanhada no âmbito da tomada de contas especial (TCE) Processo 030.138/2017-5, que trata dos prejuízos causados pela irregular manutenção da suspensão da execução do Contrato OC 83.599/2012 pela AG, para a implantação da UTE Mauá 3, no período de 26/2/2014 a 15/10/2015. Em que pesem os atrasos no período mencionado não terem sido causados, necessariamente, pelos mesmos motivos que ensejaram os atrasos após a retomada das obras em 16/10/2015, a delonga na implantação do empreendimento é algo comum entre eles. Tanto os atrasos provocados antes de 16/10/2015 como após essa data, têm como consequência direta a postergação da entrada em operação do empreendimento.
A Resolução-TCU 259/2014, no seu art. 36, trata o apensamento dos processos da seguinte maneira:
Art. 36.  Processos que tenham relação de dependência, conexão ou continência poderão ser apensados definitivamente ou temporariamente, desde que seja conveniente a tramitação conjunta.
Por continência, assim define o art. 2º, inciso VII daquele normativo:
VIII - continência: relação existente entre dois ou mais processos, quando as partes forem as mesmas, seus objetos forem comuns, total ou parcialmente, e um dos processos for de maior abrangência que o outro;
Nota-se que tanto a TCE Processo 030.138/2017-5 como estes autos tem em comum as mesmas partes e o mesmo objeto, além do que a referida TCE pode ser considerada como o processo de maior abrangência, podendo servir, durante a apuração dos fatos relativo ao débito a ser levantado, de instrumento para tomar conhecimento das providências adotadas pela AmGT pelos atrasos provocados pela AG após 16/10/2015.
Importa comentar que a AG se insurgiu, em sede de Embargos de Declaração, contra o apensamento desses autos ao TC Processo 011.182/2015-6, por considerar que aquele processo tratava do descumprimento de cronograma antes de 16/10/2015 e que este cuida dos atrasos provocados após essa data. Além disso, requereu que fosse determinada a sua oitiva, pois considera que ela não era a responsável pelos atrasos após a retomada das obras.
Ocorre, entretanto, que a decisão que apreciou o recurso em questão deu provimento parcial ao recurso impetrado pela AG, destacando que a Resolução-TCU 259/2014 permite que processos com relação de dependência, conexão ou contingência sejam apensados definitivamente ou temporariamente, desde que se mostre conveniente a tramitação conjunta. Nada obstante, entendeu que se mostrava adequada a possibilidade de conceder prazo para a AmGT concluir as medidas administrativas cabíveis em relação à responsabilização da contratada e eventual aplicação de sanções. Assim, apenas determinou que a AmGT encaminhasse informações a este Tribunal. 
Da análise ora efetuada frente aos dados disponibilizados pela AmGT, considera-se que as medidas contratuais cabíveis estão em curso pela estatal, sendo dada a oportunidade de defesa à contratada, não cabendo a este Tribunal, neste momento, ouvir a AG para se manifestar neste processo.
Vale ressaltar que, originalmente, antes da alteração promovida pelo Acórdão 2320/2017-TCU-Plenário, o item 9.4 do Acórdão 1979/2017-TCU-Plenário determinou o apensamento do TC Processo 012.921/2017-3 ao TC Processo 011.182/2015-6, que, por sua vez, encontra-se apensado à tomada de contas especial Processo 029.821/2017-7. Referida TCE trata, primordialmente, dos prejuízos causados diante da assunção de compromissos financeiros pela AmE para 2013, mediante a celebração dos Contratos OC 83.599/2012 e 83.600/2012, sem lastro no planejamento orçamentário-financeiro da estatal.
Já a TCE Processo 030.138/2017-5 cuida dos prejuízos causados pela irregular manutenção da suspensão da execução do Contrato OC 83.599/2012 pela AG, para a implantação da UTE Mauá 3, no período de 26/2/2014 a 15/10/2015. 
Assim, em razão dos atrasos provocados pela AG posteriormente à celebração do 3º Termo Aditivo ao contrato ser tema com maior afinidade ao que está se tratando na referida TCE, reputa-se pertinente que avaliação das informações prestadas nestes autos ocorra no âmbito daquela tomada de contas especial.
Dessa forma, considera-se mais racional e, por economia processual, que estes autos sejam apensados à TCE Processo 030.138/2017-5, e que nas diligências a serem efetuadas naquele processo, necessárias ao seu saneamento, sejam também solicitadas informações atualizadas sobre a providências em curso acerca dos atrasos provocados após a retomada das obras. 
Vale ressaltar, também, que, qualquer situação que venha a surgir decorrente dessas análises e que, por ventura, possa implicar em responsabilização AG perante este Tribunal, será concedida àquela empresa o regular direito ao contraditório e a ampla defesa, em respeito aos postulados constitucionais e previstos na própria Lei Orgânica e normativos internos desta Corte de Contas.
CONCLUSÃO
Esta instrução cuidou da análise das informações encaminhadas pela AmGT em atendimento ao item 9.4 do Acórdão 1979/2017-TCU-Plenário, alterado pelo Acórdão 2320/2017-TCU-Plenário, em sede de Embargos de Declaração.
Do exame empreendido, observou-se que os dois processos para aplicação de multas à contratada por descumprimentos no cronograma de implantação do empreendimento, que se encontravam em estágio avançado durante a auditoria do Fiscobras 2017, foram concluídos. As multas alcançaram o valor de R$ 456.344.429,92, foram inscritas no SICAF, mas ainda não houve os respectivos recolhimentos.
Verificou-se, também, que a estatal havia dado início, quando do fornecimento das informações (janeiro/2018) , a outro procedimento administrativo para apurar a responsabilidade da AG pelo atraso na entrada em operação da usina, bem como estavam em curso providências para execução da garantia contratual junto à empresa seguradora.
Considerando que a AmGT já está tomando as medidas contratuais cabíveis para a responsabilização da AG pelos atrasos ocasionados após a retomada do empreendimento e não se vislumbrar qualquer ação necessária por parte deste Tribunal, neste momento; considerando, ainda, que este processo guarda relação de continência com a TCE Processo 030.138/2017-5, instaurada para apurar prejuízos causados pela irregular manutenção da suspensão da execução do Contrato OC 83.599/2012 pela AG, no período de 26/2/2014 a 15/10/2015, foi proposto, com fundamento no art. 36 da Resolução-TCU 259/2014, o apensamento desses autos àquele. 
Dessa forma, informações atualizadas sobre o andamento das providências adotadas pela AmGT relativas ao caso em tela serão obtidas por meio de diligência necessária ao saneamento da TCE Processo 030.138/2017-5, bem como a regular análise sobre os dados obtidos serão realizadas naqueles autos. 
PROPOSTA DE ENCAMINHAMENTO 
Diante do exposto, submetem-se os autos à consideração superior, para posterior encaminhamento ao Gabinete do Exmo. Ministro André Luís de Carvalho, com as seguintes propostas: 
36.1.Com fundamento no art. 36 da Resolução-TCU 259/2014, apensar o presente processo ao TC Processo 030.138/2017-5.
36.2.Encaminhar cópia do acórdão que vier a ser proferido para a Andrade Gutierrez Engenharia S.A. e a Amazonas Geração e Transmissão de Energia S.A., orientando-as, caso desejem, a obter o inteiro da deliberação, incluindo o relatório e o voto, no endereço eletrônico www.tcu.gov.br/acordaos, conforme orientação contida no Memorando-Circular nº 45/2017 - Segecex."
É o Relatório.

Não atuou.

AUDITORIA DE CONFORMIDADE. UTE MAUÁ 3. SITUAÇÃO DO EMPREENDIMENTO APÓS A RETOMADA DAS OBRAS. RISCO DE INSUFICIÊNCIA DO ABASTECIMENTO DE GÁS. QUESTÃO JÁ ANALISADA EM OUTROS PROCESSOS. CIÊNCIA. DESCUMPRIMENTO DO CRONOGRAMA CONTRATUAL AJUSTADO ENTRE AS PARTES. ADOÇÃO DAS MEDIDAS CONTRATUAIS CABÍVEIS PELA EMPRESA ESTATAL. CIÊNCIA. DETERMINAÇÃO. ARQUIVAMENTO PELO APENSAMENTO DEFINITIVO. EMBARGOS DE DECLARAÇÃO. POSSÍVEL OBSCURIDADE E CONTRADIÇÃO. CONHECIMENTO. PROCEDÊNCIA APENAS PARCIAL. DETERMINAÇÃO. ANÁLISE DAS NOVAS INFORMAÇÕES TRAZIDAS PELA AMAZONAS GERAÇÃO E TRANSMISSÃO DE ENERGIA S.A. PROVIDÊNCIAS EM ANDAMENTO PARA A RESPONSABILIZAÇÃO DA CONSTRUTORA ANDRADE GUTIERREZ S.A. PELOS ATRASOS APÓS A RETOMADA DO EMPREENDIMENTO. NECESSIDADE DE SANEAMENTO DOS AUTOS. DETERMINAÇÕES.

RELATÓRIO DE AUDITORIA (RA)

Secretaria de Fiscalização de Infraestrutura de Energia Elétrica (SeinfraEle).

Trata-se, no presente momento, de informações prestadas pela Amazonas Geração e Transmissão de Energia S.A (AmGT) em atendimento ao item 9.4 do Acórdão 1979/2017-TCU-Plenário, com a alteração promovida pelo Acórdão 2.320/2017, proferido pelo Plenário do TCU, ao apreciar a auditoria de conformidade realizada, no período de 29/5 a 2/6/2017, sobre as obras de implantação da usina termelétrica Mauá 3 no âmbito do Contrato OC nº  83.599/2012 firmado, em 28/9/2012 a partir da Concorrência Internacional CC nº 054/2012, entre a Amazonas Distribuidora de Energia S.A. (AmE) e a Construtora Andrade Gutierrez S.A. (AG) sob o valor de R$ 928.160.810,00 e, posteriormente, cedido para a AmGT.
2.	A presente auditoria centrou-se, principalmente, na fiscalização sobre a evolução do cronograma físico-financeiro para a implantação da UTE Mauá 3 a partir da retomada das obras, em 16/10/2015, como consequência da celebração do 3º Termo Aditivo (3º TA) ao Contrato OC nº 83.599/2012 após o transcurso de aproximadamente 1 (um) ano e 9 (nove) meses de paralisação do empreendimento, tendo a unidade técnica apontado os seguintes achados de auditoria: " (i) risco de não obtenção, pela AmGT, do necessário volume diário de gás natural a fim de garantir tanto os testes e comissionamento da UTE Mauá 3 quanto, posteriormente, sua regular operação comercial, em ciclo combinado, a partir da conclusão do empreendimento; e (ii) ao descumprimento do cronograma contratual ajustado entre as partes, mediante o 3º Termo Aditivo ao Contrato OC 83.599/2012, que acarretou atraso na entrada em operação comercial tanto das unidades geradoras em ciclo simples, prevista para 15/10/2016, quanto da usina em ciclo combinado, prevista para 15/5/2017." 
3.	Ao apreciar o feito por meio do Acórdão 1979/2017-TCU-Plenário, o TCU determinou a adoção de medidas tendentes a regularizar os problemas apontados e, no item 9.4 do aludido acórdão, determinou o apensamento deste processo ao TC Processo 011.182/2015-6, pois trataria, especialmente, da possível responsabilização dos gestores da AmE pela indevida paralisação das obras no período de 10/1 a 26/2/2014, além da responsabilização da AG pela indevida paralisação do empreendimento no período de 26/2/2014 a 15/10/2015.
4.	Inconformada, a AG opôs os seus embargos de declaração em face do referido acórdão e, , em síntese, alegou que as questões tratadas nessa 2ª auditoria não teriam sido debatidas no âmbito do TC 011.182/1015-6, salientando, então, que o aludido acórdão do TCU não teria respeitado o devido processo legal, pois não teria oportunizado à Construtora Andrade Gutierrez a chance de demonstrar a regularidade da sua conduta durante a execução do aludido contrato, após a retomada das obras.
5.	Ao apreciar, contudo, os referidos embargos, concluindo pela existência de questões não esclarecidas realmente no processo, o Plenário do TCU deu parcial provimento ao embargos para alterar o citado item 9.4 do Acórdão 2320/2017-TCU-Plenário, passando a figurar com a seguinte redação: 
	" (...) 9.4. determinar que, nos termos do art. 250, II, do RITCU, a Amazonas Geração e Transmissão de Energia S.A. (AmGT) informe o TCU, no prazo de 90 (noventa) dias contados da ciência desta deliberação, sobre os resultados das medidas adotadas pela referida empresa em relação ao descumprimento do cronograma contratual ajustado entre as partes, a partir do 3º TA ao Contrato OC nº 83.599/2012, em sintonia com o item III.2 do relatório de auditoria acostado à Peça 92 dos autos;"
6.	No presente momento, o TCU deve, pois, apreciar as informações prestadas pela AmGT em atendimento ao referido decisum.  
7.	Após a análise do feito, a unidade técnica suscitou a aparente adequabilidade das medidas  adotadas pela AmGT, com a finalização de dois processos administrativos para a aplicação de multa à AG, além de outro processo iniciado para a responsabilidade da AG pelo atraso na conclusão da aludida usina, e propôs o apensamento do presente processo ao TC Processo 030.138/2017-5, tratando de tomada de contas especial autuada como apartado do TC Processo 011.182/2015-6 para apurar a responsabilidade da AG pela paralisação das obras no período de 26/2/2014 a 15/10/2015.
8.	Incorporo o parecer da unidade técnica a estas razões de decidir, sem prejuízo de pugnar pelo prosseguimento do presente feito para o saneamento dos autos.
9.	A presente auditoria restringiu o seu foco sobre o período iniciado em 16/10/2015 (data da retomada do empreendimento com a celebração do 3º Termo Aditivo) , apontando, também, para o descumprimento do cronograma contratual ajustado entre as partes, com o consequente atraso na entrada em operação comercial não só das unidades geradoras em ciclo simples (previstas para 15/10/2016) , mas também da usina em ciclo combinado (prevista para 15/5/2017) .
10.	Em cumprimento, contudo ao aludido acórdão, as informações apresentadas pela AmGT indicariam que a empresa estatal instaurou os dois processos administrativos para apurar o atraso na conclusão de vários eventos descritos no Quadro de Eventos de Pagamentos (Processo 003/MUL/2017) e o atraso na entrada em operação comercial, pelo ciclo aberto, das unidades geradoras TG-01 e TG-02 (Processo 004/MUL/2017) , com os trâmites processuais já finalizados desde 30/10/2017, tendo sido suscitada a aplicação da multa em desfavor da AG sob o valor de R$ 456.344.429,92.
11.	A AmGT também informou que, junto à seguradora responsável pela garantia de execução vinculada ao respectivo contrato, ela teria registrado a Reclamação de Sinistro sob o valor de R$ 64.383.248,05, informando a inadimplência da empresa em face das referidas penalidades.
12.	Teria sido instaurado, também, mas em fase ainda inicial, o outro processo administrativo tendente a apurar o atraso na conclusão do empreendimento, com todas as etapas concluídas, para a entrada em operação comercial da Unidade Geradora a Vapor - TV, em ciclo combinado, com o registro também da Expectativa de Sinistro na mesma apólice de seguro.
13.	Deste modo, a unidade técnica assinalou que a AmGT teria adotado as medidas contratuais cabíveis para a responsabilização da AG pelos atrasos ocorridos após a retomada do empreendimento em 16/1/2019, não subsistindo a necessidade de específica ação adicional de controle pelo TCU no presente momento, sem prejuízo do acompanhamento sobre o desenrolar das providências informadas, com a determinação à entidade para encaminhe as informações atualizadas sobre todas essas providências ante o decurso de 20 meses desde a comunicação ao TCU.
14.	O TCU, todavia, não deve promover o referido acompanhamento no bojo do referido TC Processo 030.138/2017-5, ante o suscitado apensamento deste processo, pois aquele processo trataria de tomada de contas especial com o específico objetivo de identificar os responsáveis e de quantificar o dano ao erário pela paralisação das aludidas obras no período de 26/2/2014 a 15/10/2015, ao passo que o presente processo estaria restrito às ocorrências posteriores a 16/10/2015, sem o indicativo de débito até este momento.
15.	Por esse prisma, aliás, o item 9.2 do Acórdão 1.979/2017 foi prolatado pelo Plenário do TCU, dentro do presente processo, no sentido de determinar que a Amazonas Geração e Transmissão de Energia S.A. incluísse, "no relatório bimestral enviado ao TCU, em atenção ao item 9.1 do Acórdão 2164/2015-TCU-Plenário, as informações atualizadas sobre o volume diário de gás natural disponível em cotejo com o volume necessário, a fim de garantir o pleno atendimento tanto, originalmente, dos testes e do comissionamento da UTE Mauá 3 quanto, posteriormente, da sua regular operação comercial, em ciclo combinado, após a conclusão do referido empreendimento".
16.	Por outro ângulo, como o Acórdão 2164/2015-TCU-Plenário também determinou o encerramento do respectivo TC Processo 011.182/2015-6, o atendimento do referido item 9.2 do Acórdão 1.979/2017 deve ser efetivado no presente processo, a exemplo do acompanhamento dos relatórios bimestrais anexados às Peças 146, 147 e 148, com a sinalização, inclusive, sobre a conclusão do empreendimento, sem qualquer manifestação da unidade técnica, contudo, a respeito desse fato até o momento.
17.	Por meio, enfim, do item 9.1 do Acórdão 1979/2017-TCU-Plenário, foi enviada a recomendação ao Ministério de Minas e Energia, como órgão supervisor das entidades diretamente envolvidas no litígio, e à Agência Nacional de Energia Elétrica, como agência reguladora do setor, além da Casa Civil, como órgão de assessoramento da Presidência da República, para promoverem "a coordenada atuação, na linha da boa governança estimulada pelo TCU em seu referencial básico, com vistas ao equacionamento mais racional e célere das questões apontadas nestes autos, especialmente das que envolvam o endividamento das empresas do Grupo Eletrobras e que representam efetivos riscos ao regular funcionamento da UTE Mauá 3", podendo ser verificado o envio dos documentos pelas referidas instituições federais, nas peças adicionadas ao presente processo após o citado decisum, a despeito, também, de esses documentos ainda não terem sido devidamente a analisados pela unidade técnica.
18.	O presente processo deve ter prosseguimento, então, tanto para, se for o caso, finalizar a análise sobre o cumprimento do itens 9.1 e 9.2 do Acórdão 1979/2017-TCU-Plenário, quanto para acompanhar o desenrolar das medidas ora informadas pela AmGT em relação ao eventual descumprimento do cronograma contratual ajustado entre as partes, a partir do 3º TA ao Contrato OC nº 83.599/2012, em sintonia com o item 9.4 do Acórdão 1979/2017-TCU-Plenário, com a alteração pelo Acórdão 2320/2017-TCU-Plenário.
19.	De qualquer modo, ante a possibilidade de os atrasos ocorridos após o dia 16/10/2015 (depois da celebração do mencionado 3º TA) também poderem ensejar a eventual subsistência de dano em desfavor da AmGT sob a responsabilidade da AG, em sintonia com o dano apurado no TC Processo 030.138/2017-5 no período de 26/2/2014 a 15/10/2015, o TCU poderá determinar futuramente o o apensamento do presente processo ao aludido TC Processo 030.138/2017-5.
20.	O TCU deve determinar, portanto, o prosseguimento do presente feito para o suscitado saneamento dos autos.
	Ante o exposto, voto pela prolação do Acórdão ora submetido a este Colegiado.
TCU, Sala das Sessões, em 16 de outubro de 2019.
Ministro-Substituto ANDRÉ LUÍS DE CARVALHO 
Relator